【裁判字號】    98,易,67
【裁判日期】    980731
【裁判案由】    家暴傷害
【裁判全文】
臺灣臺南地方法院刑事判決                98年度易字第67號
公  訴  人  臺灣臺南地方法院檢察署檢察官
被      告  甲○○
上列被告因家暴傷害案件，經檢察官提起公訴（97年度調偵字第
1398號），本院判決如下：
    主  文
甲○○傷害人之身體，處拘役貳拾日，如易科罰金，以新台幣壹
仟元折算壹日。
    事  實
一、甲○○係丙○○之前妻，二人間具有家庭暴力防治法第3條
    第1款家庭成員之關係，甲○○於民國（下同）97年7月1日
    15時許，在丙○○所經營位於臺南縣學甲鎮○○路32號之2
    之洗衣店內，因細故與丙○○發生爭執，竟基於傷害之故意
    ，先以洗衣粉灑向丙○○臉部，再以手拉扯丙○○之下體等
    部位，致丙○○受有雙眼表淺損傷、頸部、下腹部、陰囊部
    多處擦傷等傷害。
二、案經丙○○訴請台灣台南地方法院檢察署檢察官偵查起訴。
    理  由
一、證據能力之認定：按被告以外之人於審判外之言詞或書面陳
    述，除法律有規定者外，不得作為證據，刑事訴訟法第159
    條第1項定有明文，查證人即告訴人丙○○於警詢及檢察事
    務官處之證述，係被告以外之人於審判外之陳述，且被告均
    不同意作為證據，原則上不得作為認定被告犯罪之證據資料
    。另亦無證據得證前開證人於警詢及檢察事務官詢問中之陳
    述具有刑事訴訟法第159條之2所示「具有較可信之特別情況
    ，且為證明犯罪事實存否所必要」之回復證據能力之外部情
    況要件，是前揭證人於警詢及檢察事務官詢問之證述，應不
    得採為本案證據。
二、訊據被告甲○○固坦承於上揭時、地，有與丙○○發生爭執
    ，並以洗衣粉灑向丙○○臉部之事實，惟矢口否認有何傷害
    犯行，辯稱：是丙○○先拿洗衣粉灑伊，伊再灑回去，且伊
    並無用手抓丙○○之下體云云。經查：
(一)、告訴人於上揭時地遭被告傷害，致受有雙眼表淺損傷、頸部
    、下腹部、陰囊部多處擦傷等傷勢一節，業據證人即告訴人
    丙○○於本院審理時證稱：「（問：97年7月1日下午3點，
    甲○○有去找你嗎？）不是去找我，是客人拿衣服要給我洗
    ，她從她家那邊過來，叫客人不要拿衣服讓我洗，客人就在
    聽她要如何說，我就過去阻擋，叫客人不要理她，因為平時
    我那邊都有放我在洗衣服的洗衣粉，她就跑過去拿洗衣粉，
    我回過頭她就拿洗衣粉從我臉上灑，才會造成我的眼睛跟臉
    被她抓傷的傷痕。（問：你是否跟她在騎樓爭吵？）沒有，
    我叫客人走，不要理她，她知道我洗衣粉放在那裡，就跑過
    去抓一把洗衣粉，丟向我的臉且抓我。（問：她去拿洗衣粉
    的時候，你是背對她的嗎？）是，我當時要走進去店內，我
    就轉頭過去看，她就拿洗衣粉丟向我的臉。（問：你的臉是
    如何受傷的？）因為她洗衣粉丟向我的眼睛，手就順便過來
    抓到，所以我的臉有抓傷。（問：之後呢？）我一定會揮、
    反抗，當時我們中間有隔一台腳踏車，我當時俯身穿短褲，
    我就是揮她一下，我這種比較胖的人穿的褲子一定比較不緊
    ，她當時就抓我的褲子，我的褲子就被她抓下來，我當時就
    無法移動，之後也把我的內褲抓破，抓我的下體抓到受傷。
    （問：被告是用左手還是右手拉你褲子？）我不知道，只知
    道她拉下我的褲子，抓我的下體，男人被抓下體就沒有力了
    ，當時她拉下我的褲子，我的行動也不方便」等語（見本院
    卷第39至40頁），且有告訴人所提出之財團法人奇美醫院97
    年7月1日診斷證明書1份在卷可稽（見警卷第21頁），該診
    斷證明書所載告訴人受有「雙眼表淺損傷、頸部、下腹部、
    陰囊部多處擦傷」等傷害，經核其傷勢部位與證人即告訴人
    所證述遭被告傷害之過程，尚屬相符，告訴人所述應非子虛
    。
(二)、被告於偵查時自陳：是告訴人先灑伊洗衣粉，伊才正面灑回
    去等語在卷（見交查卷第6頁）。依被告上開所陳，其並不
    否認在發生衝突過程，伊有將洗衣粉潑向告訴人之反擊行為
    ，則被告斯時於處於憤怒情狀下，因而出手傷害告訴人身體
    成傷，客觀上尚無違反一般經驗法則；再者，依前揭診斷證
    明書所載，告訴人所受之傷害部位為眼部、頸部、下腹部、
    陰囊等部位，此核與告訴人所指遭被告供擊之部位相當，而
    依告訴人受傷之部位及傷勢以查，應係出於他方積極攻擊所
    致甚明，苟如被告所辯伊並無出手毆打告訴人，斷不可能造
    成告訴人受有上揭之身體傷害，益徵告訴人身體之上開傷勢
    ，係遭被告所傷一節，應堪認定。被告上開所辯，自無可採
    。綜上所述，被告所涉傷害犯行已堪認定，應依法論科。
三、核被告所為，係犯刑法第277條第1項之傷害罪。爰審酌被告
    與告訴人係離婚夫妻關係、犯罪動機、手段、告訴人所受之
    傷勢，以及被告犯罪後始終否認犯行之態度等一切情狀，量
    處如主文所示之刑，並諭知易科罰金之折算標準，以資懲儆
    。
據上論斷，應依刑事訴訟法第299條第1項前段、刑法第277條第1
項、第41條第1項前段，刑法施行法第第1條之1第1項、第2項前
段，判決如主文。
本案經檢察官乙○○到庭執行職務。
中    華    民    國    98    年    7    月    31     日
                  刑事第十庭    法  官  高如宜
以上正本證明與原本無異。
如不服本判決應於收受本判後10日內向本院提出上訴書狀，並應
敘述具體理由。其未敘述上訴理由者，應於上訴期間屆滿後20日
內向本院補提理由書狀（均須按他造當事人之人數附繕本）「切
勿逕送上級法院」。
                                書記官  陳姿利
中    華    民    國    98    年    8     月    5     日
附錄所犯法條：
中華民國刑法第277條第1項
傷害人之身體或健康者，處3年以下有期徒刑、拘役或1千元以下
罰金。


司法院資訊處製作；財團法人民間司法改革基金會備份。
